【裁判字號】    92,台上,2001
【裁判日期】    920918
【裁判案由】    損害賠償
【裁判全文】
最高法院民事裁定                              九十二年度台上字第二○○一號
    上  訴  人  甲○○
    訴訟代理人  黃奉彬律師
    被 上訴 人  戊○○
                己○○
                丁○○
                乙○○
                丙○○
右當事人間請求損害賠償事件，上訴人對於中華民國九十二年六月十九日台灣高等法
院高雄分院第二審判決（九十二年度上字第一七號），提起上訴，本院裁定如左：
    主  文
上訴駁回。
第三審訴訟費用由上訴人負擔。
    理  由
按對於第二審判決上訴，非以其違背法令為理由，不得為之。又提起上訴，上訴狀內
應記載上訴理由，表明原判決所違背之法令及其具體內容，暨依訴訟資料合於該違背
法令之具體事實，民事訴訟法第四百六十七條、第四百七十條第二項定有明文。而依
同法第四百六十八條規定，判決不適用法規或適用不當者，為違背法令；依同法第四
百六十九條規定，判決有該條所列各款情形之一者，為當然違背法令。是當事人提起
上訴，如依民事訴訟法第四百六十八條規定，以第二審判決有不適用法規或適用法規
不當為理由時，其上訴狀或理由書應表明該判決所違背之法令條項，或有關判例、解
釋之字號，或成文法以外之習慣或法理等及其具體內容，暨係依何訴訟資料合於該違
背法令之具體事實；如以民事訴訟法第四百六十九條所列各款情形為理由時，其上訴
狀或理由書應表明該判決有合於各該條款規定情形之具體內容，及係依何訴訟資料合
於該違背法令之具體事實。上訴狀或理由書如未依上述方式表明，或其所表明者顯與
上開法條規定不合時，即難認為已合法表明上訴理由，其上訴自非合法。本件上訴人
對第二審判決提起上訴，雖以該判決有不備理由暨不適用法規或適用法規不當等違背
法令為由，惟核其上訴理由狀所載內容，仍屬就原審取捨證據、認定事實之職權行使
暨其他與判決結果不生影響之理由，指摘原判決不當，並就原審本於上開職權之行使
所論斷：本件上訴人於民國八十八年八月四日向檢察官提出告訴時即稱：「八十八年
六月十六日二十一時三十分許，被上訴人共同意圖誹謗甲○○醫師，把渠等早就準備
妥之白布條載明『惡質醫生，自私自利，與鄰為惡，垃圾亂丟，罔顧道義，敢做不敢
當』，懸掛於上揭大廈之出入口處及診所騎樓外，有被上訴人製作之白布條及相片及
錄音帶可稽，是被上訴人犯涉刑法第三百十條第二項誹謗罪，昭昭明甚」等語，上訴
人至遲於是日向檢察官提出告訴時，自已知悉被上訴人之侵權行為及造成上訴人之損
害。乃上訴人竟遲至九十年十月十六日始提起本件訴訟，其侵權行為損害賠償之請求
權，自已罹於二年之時效期間而消滅。上訴人雖辯稱：其於檢察官九十年九月六日提
起公訴後，始確認被上訴人之行為係屬侵權行為，尚未超過二年之時效期間云云，惟
按關於侵權行為損害賠償請求權之消滅時效，應以請求權人實際知悉損害及賠償義務
人時起算，非以知悉賠償義務人因侵權行為所構成之犯罪行為經檢察官起訴，或法院
判決有罪為準。上訴人所稱，尚非可取。則上訴人訴請被上訴人連帶賠償新台幣二百
萬元精神慰撫金本息並登報道歉，自無從准許等情，泛言謂為違法，而非表明該判決
所違背之法令及其具體內容，暨依訴訟資料合該違背法令之具體事實，難認其已合法
表明上訴理由。依首揭說明，應認其上訴為不合法。
據上論結，本件上訴為不合法。依民事訴訟法第四百八十一條、第四百四十四條第一
項、第九十五條、第七十八條，裁定如主文。
中      華      民      國    九十二    年      九      月     十八     日
                              最高法院民事第五庭
                                  審判長法官  朱  錦  娟
                                        法官  顏  南  全
                                        法官  許  澍  林
                                        法官  葉  勝  利
                                        法官  鄭  玉  山
      右正本證明與原本無異
                                              書  記  官
中      華      民      國    九十二    年      九      月     三十     日
                                                                        Ｔ


司法院資訊處製作；財團法人民間司法改革基金會備份。
